臺灣臺中地方法院刑事判決
110年度易字第2375號
公  訴  人  臺灣臺中地方檢察署檢察官
被      告  趙文錦



選任辯護人  林益輝律師
上列被告因妨害自由案件，經檢察官提起公訴（110年度偵字第3
2965號），本院判決如下：
    主  文
趙文錦無罪。
    理  由
一、公訴意旨略以：被告趙文錦與巫佳蓉原為同事關係，趙文錦
    因不滿巫佳蓉不願代為打卡而心生不滿，竟基於恐嚇之犯意
    ，於民國110年2月2日8時許，在址設臺中市○○區○○○道0段00
    00號東海大學牛乳加工廠之資源回收場，持鐮刀朝巫佳蓉揮
    舞，並恫稱「再說我就砍死你」等語，使巫佳蓉心生畏懼，
    而危害於生命、身體安全。因認被告涉犯刑法第305條之恐
    嚇罪嫌。
二、按犯罪事實應依證據認定之，無證據不得認定犯罪事實；不
    能證明被告犯罪者，應諭知無罪之判決，刑事訴訟法第154
    條第2項、第301條第1項分別定有明文。次按，事實之認定
    ，應憑證據，如未能發現相當證據，或證據不足以證明，自
    不能以推測或擬制之方法，以為裁判基礎；又認定不利於被
    告之事實，須依積極證據，苟積極證據不足為不利於被告事
    實之認定時，即應為有利於被告之認定，更不必有何有利之
    證據，最高法院40年台上字第86號及30年上字第816號判例
    可資參照。據此，刑事訴訟上證明之資料，無論為直接證據
    或間接證據，均須達於通常一般之人均不致於有所懷疑，而
    得確信為真實之程度，始得據為有罪之認定，若關於被告是
    否犯罪之證明未能達此程度，而有合理性懷疑之存在，致使
    無從形成有罪之確信，根據「罪證有疑、利於被告」之證據
    法則，即不得遽為不利被告之認定，最高法院76年台上字第
    4986號判例意旨可資參照。另檢察官對於起訴之犯罪事實，
    倘其所提出之證據，不足為被告有罪之積極證明，或其指出
    之證明方法，無從說服法院以形成被告有罪之心證，基於無
    罪推定之原則，自應為被告無罪判決之諭知，最高法院92年
    台上字第128號判例意旨足資參照。
三、公訴人認被告涉犯前揭恐嚇罪嫌，無非係被告於警詢及偵查
    中供述、證人即告訴人巫佳蓉於警詢及偵查中證述、證人孟
    繁齊於警詢及偵查中證述、證人孟繁齊於110年7月5日向上
    級主管陳報關於被告工作態度情形之簽呈等件為其主要論據
    。
四、訊據被告堅詞否認有何恐嚇犯行，辯稱：伊並無不滿告訴人
    巫佳蓉不願代打卡，也無持鐮刀以言語恫嚇告訴人，起訴書
    犯罪事實所載均非真實等語。其辯護人為被告辯稱：證人孟
    繁齊與告訴人說詞與常情有悖，證人孟繁齊與告訴人關係密
    切，本案為證人孟繁齊夥同告訴人提出恐嚇告訴，擬讓牛乳
    加工廠否准被告續簽約僱契約書，達到將被告去職之目的等
    語。經查：
（一）按現行刑事訴訟法固無禁止被害人為證人之規定，然被害
      人與一般證人不同，其與被告處於絕對相反之立場，其陳
      述之目的，在使被告受刑事訴追處罰，內容未必完全真實
      ，證明力自較一般證人之陳述薄弱。故被害人縱立於證人
      地位而為指證及陳述，且其指述、陳述無暇疵可指，仍不
      得作為有罪判決之唯一依據，猶應調查其他證據以察其是
      否與事實相符，亦即仍須有補強證據以擔保其指證、陳述
      之真實性，始得採為斷罪之依據。而所謂補強證據，則指
      除該陳述本身之外，其他足以證明犯罪事實確具有相當程
      度真實性之證據而言，且該必要之補強證據，須與構成犯
      罪事實具有關聯性之證據，非僅增強告訴人指訴內容之憑
      信性。上開判例所謂「無瑕疵」，係指被害人所為不利被
      告之陳述，與社會上之一般生活經驗或卷附其他客觀事證
      並無矛盾而言，至所謂「就其他方面調查認與事實相符」
      ，非僅以所援用之旁證足以證明被害結果為已足，尤須綜
      合一切積極佐證，除認定被告確為加害人之外，在推理上
      無從另為其他合理原因之假設而言（最高法院95年度台上
      字第4802號判決意旨參照）。此乃因被害人就被害經過所
      為之陳述，其目的在於使被告受刑事訴追處罰，與被告處
      於絕對相反之立場，其陳述或不免渲染、誇大，是被害人
      縱立於證人地位具結而為指證、陳述，其供述證據之證明
      力仍較與被告無利害關係之一般證人之陳述為薄弱。從而
      ，被害人就被害經過之陳述，除須無暇疵可指，且須就其
      他方面調查又與事實相符，亦即仍應調查其他補強證據以
      擔保其指證、陳述確有相當之真實性，而為通常一般人均
      不致有所懷疑者，始得採為論罪科刑之依據，非謂被害人
      已踐行人證之調查程序，即得恝置其他補強證據不論，逕
      以其指證、陳述作為有罪判決之唯一證據（最高法院95年
      度台上字第6017號判決意旨參照）。而此之補強證據，係
      指與構成犯罪事實具有關聯性，毋需依附於被害人之陳述
      即足以證明待證事實之一部或全部，而具有獨立之證據價
      值而言；且必被害人證述之被害經過與供為擔保之補強證
      據，俱無瑕疵可指，始足據為判決之基礎。若證據本身存
      有瑕疵，在瑕疵未究明前，事實審法院仍採為有罪之根據
      ，則其自由判斷之職權行使，即不得謂非逾越範圍（最高
      法院101年度台上字第3066號判決意旨參照）。是告訴人
      所為不利被告之陳述，除須無瑕疵可指外，仍須有其他足
      資證明其自白之犯罪事實確有相當程度真實性之證據，始
      得作為被告有罪認定之依據，先予敘明。
（二）告訴人巫佳蓉雖於警詢、檢察官詢問時及本院審理時均一
      致指稱：110年2月2日在東海大學牛乳加工廠資源回收場
      ，主管孟繁齊請伊交辦事情給被告，被告拿起鐮刀揮舞，
      稱如伊再講話就要砍死伊等語（見偵卷第15頁至第17頁、
      第59頁至第61頁，本院卷第86頁至第99頁）。就此衝突之
      起因，告訴人於本院審理時證稱：伊109年8月26日至東海
      大學牛乳加工廠上班，跟被告從109年8月到110年2月，相
      處一切正常，被告前一天有請伊代打卡，伊有拒絕被告，
      被告請伊代打卡只有這一次等語（見本院卷第86頁至第99
      頁），由是可見，被告於案發當時在與告訴人並無特別嚴
      重爭吵、亦無恩怨之情況下，則其所言係因遭恐嚇一情是
      否為真實即非無疑。況告訴人於本院審理時證稱：被告揮
      鐮刀時，伊與被告距離大約一個手臂的距離，伊見到被告
      揮鐮刀嚇到，站在那裡沒有動，當下孟繁齊有看到，就叫
      伊趕快離開，伊轉身就走，從被告揮鐮刀到孟繁齊課長出
      聲叫伊離開，中間不到一分鐘等語（見本院卷第86頁至第
      99頁），鐮刀為利器，如持此種利器砍向人之頭部、頸部
      ，足以致人於死，為一般人所具之常識，更應為告訴人所
      明知，即殊難想像告訴人在發生其所稱之事件當下，竟無
      立即迴避，反毫無反應呆立現場。
（三）又證人即牛奶加工廠副廠長陳榮華於本院審理時證稱：告
      訴人沒有跟伊反應起訴書犯罪事實欄所載之事，都是時任
      總務課長孟繁齊帶著告訴人來跟伊談，告訴人從來沒有開
      口跟伊說過，都是孟繁齊講的，告訴人本人沒有單獨跟伊
      說過被恐嚇的事情，孟繁齊跟伊反應的時候，巫佳蓉沒有
      講過什麼話等語（見本院卷第113頁至第120頁），參諸本
      案告訴人與被告在同一職場工作，如被告對告訴人持利器
      恫嚇，常人應會認為其工作環境充滿極大不安因素，本案
      告訴人卻直至110年7月7日始至警局報案，且未曾單獨主
      動向證人陳榮華反應，甚於孟繁齊帶同告訴人向證人陳榮
      華告知相關情事時，亦未置一詞，其上開舉措顯與一般受
      恐嚇後因心生畏佈、深感不安，而採取報警或其他舉措之
      徵象，大相逕庭。從而，被告有無持鐮刀並以上開言詞對
      告訴人恫嚇，尚屬有疑。
（四）證人即時任總務課長孟齊繁雖於警詢、檢察官詢問時及本
      院審理時均一致指稱：伊110年2月2日在東海大學牛乳加
      工廠資源回收場，有看到被告拿起鐮刀揮舞，稱「妳在講
      就砍死妳」等語（見偵卷第27頁至第29頁、第59頁至第61
      頁，本院卷第100頁至第113頁）。然就證人孟齊繁與被告
      間關係，證人孟齊華於本院審理時稱：伊和被告交情一直
      都很好等語（見本院卷第100頁至第113頁），證人陳榮華
      於本院審理時則證稱：被告和孟齊繁剛開始感情很好，後
      來相處不融洽，伊在看到孟齊繁110年7月5日簽呈前，被
      告和孟齊繁都有相互跟伊反應對方工作表現或出勤狀況等
      語（見本院卷第113頁至第120頁），再參酌卷附證人孟齊
      繁於110年7月5日所提簽呈（見偵卷第69頁至第73頁），
      其共三頁洋洋灑灑指陳被告工作態度各項缺失，且簽呈字
      裡行間已透露證人孟繁齊之不滿情緒，參酌此簽呈及前述
      證人陳榮華證述，可知被告與證人孟繁齊於案發前已有不
      合，此種糾紛顯然係存在已久而非偶發性事件，證人孟繁
      齊與被告顯然已有嫌隙，二人關係顯達到劍拔弩張的緊張
      局面，可見一斑。且證人陳榮華於本院審理時證稱：簽呈
      所提的被告16項缺失，上面所載7月1日被告找伊協調，還
      有拿美工刀玩弄的情形（指簽呈第12點後段），伊沒有看
      到這樣的情勢發生，伊第一時間看到簽呈，就有跟人事和
      廠長表示伊沒有看到這樣的事情等語（見本院卷第113頁
      至第120頁），由是可見，證人孟繁齊所為上開證言是否
      屬實，已生疑義。
（五）參酌告訴人於本院審理時證稱：伊從107年到108年就住在遠東街，到牛乳加工廠上班前已經和孟繁齊是鄰居等語（見本院卷第86頁至第99頁），證人孟繁齊於本院審理時證稱：伊在告訴人到牛乳加工廠就職前已經和告訴人是鄰居，平時關係比鄰居關係還要好，110年7月7日伊是和告訴人相約一起去報警等語（見本院卷第113頁至第120頁），由是可見告訴人與證人孟繁齊熟識、關係密切，告訴人與證人孟繁齊二人證詞，有無向彼此偏頗之虞，即非無疑。證人孟繁齊雖於本院審理時證稱：不知被告每年約僱契約書要簽約及考核的時間等語（見本院卷第113頁至第120頁），然孟繁齊既為被告之直屬主管，實難想像其對被告約僱契約簽約考核要點不甚清楚，參酌前述簽呈提出之時間，以及告訴人及證人孟繁齊同往警局報案之時間（即110年7月7日），均與被告約僱契約書有效期間屆至期限相近（參被告約僱契約書，本院卷第39頁），被告之辯護人辯稱本案係證人孟繁齊夥同告訴人提出恐嚇告訴，達到將被告去職之目的，其所辯尚難謂全無可能。本案告訴人證述之目的既在於使被告受刑事訴追處罰，證人孟繁齊與被告又有嫌隙，告訴人與證人孟繁齊所為證詞之憑信性顯然較低，於此情況下，自難遽以告訴人與證人孟繁齊二人所為憑信性較低之證述內容，即認定被告確有起訴書犯罪事實欄所載之恐嚇犯嫌。
五、綜上，告訴人及證人孟繁齊二人所為證述之憑信性較低，證
    人孟繁齊所證情節亦無法補強告訴人所述真實性，本案復無
    其他積極證據足認被告確實對告訴人有為前揭恐嚇行為，揆
    諸前開說明，即不得遽為不利被告之認定。公訴人所提出之
    相關事證，並未使本院就被告所涉恐嚇危安之犯行，形成毫
    無合理懷疑之確信程度，是揆諸前揭法律規定及判決意旨，
    被告之犯罪無法證明，自應諭知無罪之判決。　　
據上論斷，應依刑事訴訟法第301條第1項，判決如主文。
本案經檢察官陳文一提起公訴，檢察官藍獻榮到庭執行職務。
中　　華　　民　　國　　111 　年　　3 　　月　　17　　日
                刑事第十八庭    法  官  張美眉
以上正本證明與原本無異。
如不服本判決應於收受送達後20日內向本院提出上訴書狀，並應
敘述具體理由；其未敘述上訴之理由者，應於上訴期間屆滿後20
日內向本院補提理由書（均須按他造當事人之人數附繕本）「切
勿逕送上級法院」。
告訴人或被害人如不服判決，應備理由具狀向檢察官請求上訴，
上訴期間之計算，以檢察官收受判決正本之日起算。
　　　　                        書記官  薛美怡
中　　華　　民　　國　　111 　年　　3 　　月　　17　　日